【裁判字號】    99,交聲,905
【裁判日期】    990709
【裁判案由】    聲明異議
【裁判全文】
臺灣臺南地方法院交通事件裁定         99年度交聲字第905號
移送機關    交通部公路總局嘉義區監理所麻豆監理站
受處分人    甲○○
上列異議人即受處分人因違反道路交通管理處罰條例案件，對於
交通部公路總局嘉義區監理所麻豆監理站99年6 月22日所為之處
分（原處分案號：麻監裁罰字第裁75-M00000000號），聲明異議
，本院裁定如下：
    主  文
原處分關於吊扣駕駛執照拾貳個月部分撤銷。
上開撤銷部分，吊扣甲○○普通小型車駕駛執照壹年。
    理  由
一、原處分意旨略以：異議人即受處分人甲○○（下稱異議人）
    於民國99年3 月6 日15時許，酒後駕駛其所有車牌號碼1072
    -KB 號自用一般小客車，行經臺南縣新市鄉南177線大社534
    號前，經警當場攔停測得呼氣酒精濃度為每公升0.77毫克，
    超過標準值為每公升0.25毫克後，由臺南縣警察局善化分局
    警員予以製單舉發，嗣經移送機關即交通部公路總局嘉義區
    監理所麻豆監理站以違規事實屬實，依照道路交通管理處罰
    條例第35條第1 項第1 款、第24條第1 項第2 款（原裁決書
    漏未記載）之規定，裁處異議人吊扣駕駛執照12個月，並施
    以道路交通安全講習等處分（施以道路交通安全講習部分未
    據異議人提出聲明異議）。
二、本件聲明異議意旨略以：異議人於酒駕違規當時係駕駛自用
    小客車，因平日以駕駛大貨車為業，為此聲明異議請求吊扣
    小型車駕駛執照等語。
三、按飲酒後，其吐氣所含酒精濃度超過每公升0.25毫克以上者
    ，不得駕車；又汽車駕駛人，駕駛汽車經測試檢定，有酒精
    濃度超過規定標準者，處15,000元以上60,000元以下罰鍰，
    並當場移置保管該汽車及吊扣其駕駛執照1 年；因而肇事致
    人受傷者，並吊扣其駕駛執照2 年，且應接受道路交通安全
    講習，道路交通安全規則第114 條第2 款及道路交通管理處
    罰條例第35條第1 項第1 款、第24條第1 項第2 款分別定有
    明文。另按現行道路交通管理處罰條例第68條僅規定「汽車
    駕駛人，因違反本條例及道路交通安全規則之規定，受吊銷
    駕駛執照處分時，吊銷其持有各級車類之駕駛執照。」並未
    包括吊扣之情形。且參諸道路交通管理處罰條例第68條於94
    年12月14日之修正理由，係稱：「原條文將違法或違規駕駛
    人所持有各級車類之駕駛執照一併吊扣，失之過酷，影響人
    民工作及生活過鉅」等語（詳立法院公報第94卷第70期第13
    6頁至第138頁之院會紀錄暨修正道路交通管理處罰條例第68
    條之立法理由），顯見依修正後道路交通管理處罰條例第68
    條之規定，汽車駕駛人因違反道路交通管理處罰條例及道路
    交通安全規則之規定，受「吊扣」駕駛執照處分時，僅能「
    吊扣」違規當時所駕駛車輛之駕駛執照，不再「吊扣」其持
    有各級車類之駕駛執照甚明。因此，道路交通管理處罰條例
    第35條規定所指吊扣之駕駛執照，應係指行為人於違規時所
    駕駛車輛車種之駕駛執照，並非遭查獲時所持有各級車輛之
    駕駛執照，合先敘明。
四、經查：
(一)異議人於99年3 月6 日15時許，酒後駕駛其所有車牌號碼10
    72-KB 號自用一般小客車，行經臺南縣新市鄉南177 線大社
    534 號前，經警當場攔停測得呼氣酒精濃度為每公升0.77毫
    克，超過標準值為每公升0.25毫克後，由臺南縣警察局善化
    分局警員予以製單舉發等情，有臺南縣警察局99年3 月6 日
    舉發違反道路交通管理事件通知單及交通部公路總局嘉義區
    監理所麻豆監理站99年6 月22日麻監裁罰字第裁75-M000000
    00號裁決書各1 份在卷可按，是異議人前開違規事實，應堪
    認定。
(二)其次，異議人領有普通大貨車駕駛執照，有證號查詢汽車駕
    駛人資料及本院電話紀錄各1 紙在卷可稽，依道路交通安全
    規則第61條第1 項第3 款規定，公路機關因汽車駕駛人取得
    高一級車類之駕駛資格者，應換發駕駛執照，並准其駕駛較
    低級車類之車輛，已領有大貨車駕駛執照者，得駕駛小型車
    、輕型機器腳踏車。而於實務作業上，考領晉級駕駛執照後
    ，僅核給最高級（內含多合一之駕駛資格）汽車駕照乙張，
    原領有較低一級之駕駛執照皆回收作廢，並無保留以免造成
    換補或審驗駕照之不便，故異議人僅領有大貨車之駕駛執照
    ，而未領有普通小型車駕駛執照。
(三)再者，揆諸前揭說明，移送機關為本件吊扣駕駛執照處分時
    ，應僅得吊扣其違規或違法當時所駕駛普通小型車之駕駛執
    照，尚不得依道路交通處罰條例第68條之規定，以異議人未
    領有普通小型車駕駛執照，即吊扣其大貨車之駕駛執照以代
    之，方屬適法（臺灣高等法院暨所屬法院97年度法律問題座
    談會提案第40號結論可資參照）。然移送機關竟吊扣異議人
    大貨車之駕駛執照，此雖可達成完全杜絕異議人將來繼續酒
    醉駕車之目的，惟亦同時造成異議人未能駕駛大貨車之結果
    ，對其工作及生活影響甚大，甚而危及其就業謀生問題，此
    所造成之損害，與欲達成目的之利益（限制異議人駕駛小型
    車，以預防酒醉駕駛小型車所造成之危害）顯失均衡，顯與
    行政程序法第7 條第3 款所揭示之比例原則有違，復與前揭
    道路交通管理處罰條例第68條之修法意旨亦不相符合，是修
    正後之道路交通管理處罰條例第68條，有關駕駛人受吊扣駕
    駛執照處分之規定，既不再吊扣其持有各級車類之駕駛執照
    ，則移送機關即不得再憑以吊扣其違規車輛以外之駕駛執照
    ，苟其因酒駕低等級之自小客車違規，而致有漏洞無法執行
    吊扣異議人未領有之普通小型車駕駛執照，亦屬執行或立法
    政策之問題，尚不得為達行政目的，而恣意為法律所未明文
    規定或授權之處分。
五、綜上所述，移送機關僅能吊扣異議人違規當時所駕駛之車輛
    種類即普通小型車之駕駛執照，不得代以吊扣其大貨車駕駛
    執照，移送機關未審酌新修正之法律規定，逕對異議人裁處
    吊扣大貨車駕駛執照1 年之處分，於法即有未合，是異議人
    此部分異議為有理由，自應由本院予以撤銷原處分關於吊扣
    大貨車駕駛執照1 年之處分，另諭知如主文第2 項所示，以
    資適法。至原處分併予裁處施以道安講習部分，未據異議人
    聲明異議，附此敘明。
六、據上論斷，應依道路交通管理處罰條例第87條第2 項、道路
    交通案件處理辦法第20條前段，裁定如主文。
中    華    民    國    99    年    7     月    9     日
                  交通法庭法  官  鄭燕璘
以上正本證明與原本無異。
如不服本裁定應於送達後5日內向本院提出抗告狀（應附繕本）
。
                          書記官  蔡明峰
中    華    民    國    99    年    7     月    9     日

司法院資訊處製作；財團法人民間司法改革基金會備份。
